臺灣苗栗地方法院刑事判決　　　　　　　95年度交易字第67號
公　訴　人　臺灣苗栗地方法院檢察署檢察官
被　　　告　甲○○
　　　　　　　　　　樓
選任辯護人　李晉安　律師
上列被告因過失傷害案件，經檢察官聲請簡易判決處刑（95年度
偵字第3266號），嗣經本院苗栗簡易庭（95年度苗交簡字第364
號）認不宜以簡易判決處刑，改依通常程序審判，本院判決如下
：
    主  文
甲○○犯過失傷害致人重傷罪，處有期徒刑捌月。
　　犯罪事實
一、甲○○明知其駕駛執照有效期限業已逾期而無效，仍於民國
    95年4 月4 日上午9 時18分許，駕駛車號2F-3149 號自用小
    客車，沿苗栗縣頭份鎮○○路由南往北方向行駛，行經中央
    路路口時，明知駕駛車輛應注意車前狀況，並隨時採取必要
    之安全措施，而依當時天候晴、日間自然光線、路面鋪設柏
    油、乾燥、無缺陷、無障礙物、視距良好等情況，並無不能
    注意之情事，竟於左轉過程中未注意車前狀況，適有乙○○
    騎乘車號SAE-812 號輕型機車沿中央路由西往東行經該路口
    ，造成甲○○所駕駛之2F-3149 號車左前車頭與乙○○騎乘
    之SAE-812 號機車發生碰撞，乙○○人車倒地受有頭部外傷
    、右前額撕裂傷約7 公分、下唇撕裂傷約5 公分、臉部多處
    挫擦傷、右側額部硬腦膜下出血、頸椎損傷、第二頸椎骨折
    併脫位、左手食指及中指脫臼、左手無名指開放性脫臼併側
    韌帶斷裂、右手肘、雙膝及右足挫擦傷，導致損傷後之硬腦
    膜下出血造成長時間意識喪失呈植物人狀態之重傷害。甲○
    ○於車禍發生後，立即報警並停留現場，等候員警到場處理
    ，於警察知悉其駕車肇事之前，主動向到場處理之員警陳明
    係肇事者，並陳述肇事之經過，自首而願接受裁判。
二、案經乙○○委由其子丙○○訴由苗栗縣警察局頭份分局報請
    臺灣苗栗地方法院檢察署檢察官偵查後起訴。
　　理  由
一、認定犯罪事實所根據之證據及理由：
（一）被告甲○○於警詢、偵訊及本院審理時供承駕駛前述車輛
      ，於上述時、地，行經前述路段，欲左轉中央路時，與被
      害人乙○○發生所騎乘之機車發生碰撞之事實（見偵卷第
      1 至第3 頁、第31頁；審卷第156 至第157 頁）。
（二）證人即本案到場處理之員警鄭景鴻到庭證述被告所駕駛自
      小客車左前保險桿上有新的刮痕，且保桿上車燈殼破裂，
      地上則散落碎片等語（見審卷第128 頁以下），核與處理
      車禍事故現場照片2 張相符（見審卷第165 、168 頁）。
      由此足證本案車禍之撞擊點係在被告所駕駛車輛之左前方
      保險桿，故被告應有行車時未注意車前狀況之過失，應堪
      認定。
（三）此外，復有道路交通事故現場圖、道路交通事故調查報告
      表（一）、（二）各一份及處理車禍事故現場照片15 張
      附卷足稽（見偵卷第14至第16頁、第24至第26頁；審卷第
      163 至第170 頁）。
（四）而被害人乙○○因本案車禍而受有重傷害之事實，有頭份
      重光醫院、林口長庚紀念醫院及署立新竹醫院診斷證明書
      各1 份在卷可稽（見偵卷第28頁、第34頁；審卷第66頁）
      。而被告之過失行為與被害人受有重傷害間，有相當之因
      果關係，被告過失致重傷害犯行應堪認定。
（五）又被告之駕駛執照有效期限業已逾期而失效乙節，業據被
      告供承無訛，且有苗栗縣警察局舉發違反道路交通管理事
      件通知單1 紙附卷可稽（見偵卷第第21頁），足證被告駕
      駛自小客車肇事時，係無照駕駛，應可認定。
（六）另被告甲○○於車禍發生後，立即報警並停留現場，等候
      員警到場處理，於警察知悉其駕車肇事之前，主動向到場
      處理之員警陳明係肇事者，並陳述肇事之經過乙節，業據
      證人即本案到場處理之員警鄭景鴻於審理中證述明確（見
      審卷第128 至第137 頁），且有頭份分局頭份派出所道路
      交通事故肇事人自首情形紀錄表1 份附卷可稽（見偵卷第
      29頁），應堪認定。
（七）綜上所述，本件事證明確，被告過失致重傷害之犯行足堪
      認定，應予依法論科。
二、對於被告辯解，本院的判斷：
    訊據被告甲○○固供認有於前揭時、地與被害人乙○○發生
    車禍碰撞，惟矢口否認有何過失犯行，辯稱：案發時伊係綠
    燈，在伊左轉彎之過程中，聽到碰一聲，下車就看到被害人
    躺在地上，但這之前伊並沒有看到被害人機車，其應係闖紅
    燈，且究竟撞到伊車子何處伊並不清楚。至伊車子左前車燈
    破碎，應係95年2 月份時載朋友林郁婷回家時，在頭份鎮○
    ○○路撞倒電線桿所造成，並非本次車禍撞擊所導致云云。
    辯護意旨則稱：被告車子之左前車燈破碎並非本次車禍所造
    成，且現場並沒有車燈破碎散落痕跡，當時被害人應係闖紅
    燈云云。經查：
（一）關於車禍發生時，究竟被告車輛係何處與被害人機車發生
      碰撞部分：
    1.觀諸原偵卷卷附之現場照片（係以彩色噴墨印表機列印之
      模糊小照片），並無法清楚辨識案發地點路面有何散落物
      ，經本院向苗栗縣警察局調閱處理車禍現場時所拍攝之彩
      色原尺寸照片（見審卷第163 至170 頁）結果，可知：(1)
      依照片11（見審卷第168 頁）所示，車頭左前方保險桿上
      之黃色霧燈之車燈殼破裂，燈殼內之塑膠部分並無灰塵，
      且周圍保險桿有明顯且新之擦痕。參以證人即到場處理之
      員警鄭景鴻於審理時證稱：左前保險桿應係撞擊點，因屬
      新的痕跡，且沒有灰塵，至於車身其他部位，因有灰塵，
      所以應屬舊痕等語（見審卷第134 、135 頁），由此可知
      ，左前保險桿應屬本案車禍發生撞擊之位置無訛。(2)依照
      片六（見審卷第165 頁）所示，可知被告之小客車右後方
      有許多散落之橘黃色碎片，其顏色核與被告車子霧燈係橘
      黃色之塑膠燈殼相符，且據證人鄭景鴻到庭證稱：伊有看
      到車燈碎片散落在地上，但伊並沒有畫在圖上等語（見審
      卷第128 頁）。參以碎片掉落處即位於機車刮地痕起始點
      附近（見偵卷第12頁道路交通事故現場圖），由此可推知
      ，路面上散落之橘黃色碎片應屬被告車輛左前保險桿上橘
      黃色霧燈殼之碎片，從而，本案車禍之撞擊點，確在被告
      車輛之左前保險桿無訛。
    2.被告固辯稱該左前車燈破碎，應係95年2 月份載朋友林郁
      婷（即被告兒子之高中同學）回家時在頭份鎮○○○路撞
      到電線桿所造成，並非本次車禍撞擊所導致云云，此雖核
      與證人林郁婷到庭作證之內容相符（見審卷第138 頁以下
      ），惟查，(1)若系爭車燈殼之破碎，係因95年2 月份不慎
      撞擊電線桿所導致，衡情保險桿會有凹陷裂痕，且破碎之
      燈殼內應有灰塵等雜物，惟觀諸案發時系爭燈殼破碎處之
      照片（見審卷第168 頁），可知該保險桿只有表面刮擦痕
      ，並無凹陷之裂痕，且燈殼內並無灰塵，衡情顯非95年2
      月份撞擊電線桿所導致。(2)按一般人對於自家車之相關資
      訊應較瞭解，而對於偶一乘坐之車子其資訊則較無印象。
      惟證人林郁婷作證時，可以清楚說出被告車子之車號，並
      稱係福特嘉年華、福特1300車型，卻無法說出自家父母車
      子之完整車號及排氣量（見審卷第138 、142 頁），此顯
      與常理不符，可合理懷疑其證述內容有特別預作準備，從
      而，其證述撞擊電線桿一事，憑信性顯有可疑。(3)此外，
      被告於警詢時即自承車禍時其車輛之撞擊點係在左前車角
      部位（見偵卷第5 頁），偵訊中亦稱係車子左前方與機車
      發生碰撞（見偵卷第31頁），其於審理時改口供稱不知何
      處係撞擊點，而其車輛左前破碎燈殼應係2 月份撞擊電線
      桿所致，前後供述不一，尚難憑採。
    3.綜上，足證案發時，被告之車輛係左前保險桿與被害人機
      車發生碰撞，可推知被告有未注意車前狀況之過失，從而
      ，被告之辯解，尚難憑採。
（二）關於案發時路口交通號誌之部分：
    1.本案肇事路段係一「Ｔ字型」路口，並設有紅綠燈之交通
      號誌乙節，有道路交通事故現場圖、調查報告表及現場照
      片附卷可稽（見偵卷第14頁下、審卷第165 頁以下），關
      於該路口紅綠燈號誌時相變換，係中央路為綠燈時，得義
      路為紅燈，反之亦然乙節，業據證人鄭景鴻到庭證述屬實
      （見審卷第136 頁）。是以，本案車禍發生時，究竟交通
      號誌為何？此攸關路權之歸屬。惟本案被害人因車禍已成
      為植物人狀態，尚難藉由其到庭作證及與被告對質結果，
      以釐清事實真相。
    2.就此，被告雖於偵訊及審理時辯稱案發時其車行道路之交
      通號誌係綠燈，係被害人闖紅燈云云。惟按犯罪嫌疑人於
      案發時之供述因較少權衡其利害得失或受他人干預，依經
      驗法則，較諸事後翻異其案發之初所為之陳述為可信。查
      本案被告於警詢第一時間，就警員詢問案發時其車行路段
      之交通號誌為何，被告先後兩次均答稱「不清楚」等語（
      見偵卷第5 頁）。其嗣於偵訊及審理時翻異前詞，改稱係
      綠燈，顯係事後杜撰之詞，尚難憑採。
    3.至本案案發時，究竟路口之交通號誌為何？即被告抑或被
      害人何人車道之車行方向係綠燈，經遍查其他全卷證資料
      ，並無任何直接或間接證據得以證明之，基於「罪疑唯輕
      」原則，並不認定被告復有闖紅燈之過失，然本件被告於
      行經上開交岔路口時，既未依規定注意車前狀況，顯然其
      對於防止危險發生之交通法令，並未遵守，因此，被告行
      經上開交岔路口時，被告之一方是否綠燈，被告與被害人
      （由告訴代理人主張）雙方已有爭議，且縱被告之一方係
      屬綠燈，被告亦不能主張信賴原則而免責，亦不因此解免
      被告有前述未注意車前狀況之過失，相對地，此號誌真相
      不明之不利益，亦不應轉由被害人負擔，因此本院亦不予
      認定被害人一方有闖紅燈之與有過失，附此敘明。
    4.綜上，可知本案並無法認定車禍發生之際，路口之交通號
      誌為何，故不予認定被告或被害人有闖紅燈之過失。
（三）關於辯護人調查證據聲請之駁回部分：
      至辯護人雖聲請勘驗被告警詢錄音帶，證明被告並無於警
      詢中坦承自己有過失云云。按一般審理程序中勘驗警詢錄
      音帶之目的，主要在於被告辯稱其於警詢時之實際供述，
      與警詢筆錄記載內容並不一致，或有遭到警方刑求等情形
      ，始有勘驗之必要。惟查，觀諸本案被告之警詢筆錄所載
      ，被告並無直接坦承自己有車禍之過失或承認有撞倒被害
      人之言語，且被告對於案發之經過，僅供承：「我駕駛自
      小客車2F-3149 號沿得義路南往北欲左轉中央路東往西方
      向行駛，號誌不清楚，至肇事地點時，因沒有注意到對方
      沿中央路西往東方向執行行駛，我當時聽到碰一聲，之後
      我就趕快停車，下車察看，並請路人幫忙叫救護車送對方
      到醫院急救」等語（見偵卷第5 頁）。此乃被告就車禍發
      生事實之經過為客觀之描述，且主要情節與審理之辯詞大
      致相符，並無提及自身有何過失之語。此外，被告並未主
      張警詢筆錄中所記載之哪一句話，與實際製作警詢當時之
      陳述有何不符之處，從而，本院認並無勘驗警詢錄音帶之
      必要，爰予以駁回調查證據之聲請，附此敘明。
（四）綜上所述，被告之辯解，或前後不一，或與經驗法則有違
      ，或與事實不符，均尚難憑採。
三、論罪科刑的理由：
（一）被告行為後，刑法業於94年2 月2 日經總統以華總一義字
      第09400014901 號令修正公布，並於95年7 月1 日施行（
      下稱新法，修正前刑法下稱舊法），參酌最高法院95年5
      月23日刑事庭第八次會議決議，新法第2 條第1 項之規定
      ，係規範行為後法律變更所生新舊法律比較適用之準據法
      ，於新法施行後，應適用新法第2 條第1 項之規定（按：
      行為後法律有變更者，適用行為時之法律。但行為後法律
      有利於行為人者，適用最有利於行為人之法律），為「從
      舊從輕」之比較。另於比較時應就罪刑有關之共犯、未遂
      犯、想像競合犯、牽連犯、連續犯、結合犯，以及累犯加
      重、自首減輕暨其他法定加減原因（如身分加減）與加減
      比例等一切情形，本於統一性及整體性原則，綜其全部罪
      刑之結果而為比較。本案涉及法律變更之部分經附表所示
      比較新舊刑法之規定，以舊法（行為時法）有利於被告，
      依新法第2 條第1 項前段規定，自應適用行為時之刑法，
      合先敘明。
（二）核被告甲○○所為，係犯刑法第284 條第1 項後段之過失
      傷害致人重傷害罪。
（三）又被告甲○○案發時其駕駛執照業已逾期而失效乙節，已
      認定如前，其無駕駛執照駕車因而致人受傷，其所犯上述
      過失致重傷害罪部分，應依道路交通管理處罰條例第86條
      第1 項之規定，加重其刑。
（四）按犯罪未被發覺前，向該管公務員告知其犯罪，而不逃避
      接受裁判者，即與刑法第62條規定自首之條件相符。至於
      自首後對其犯罪事實有所主張或辯解，係被告辯護權之行
      使，不能據此一端即謂被告無接受裁判之意（最高法院84
      年度台上字第829號判決意旨參照），且行為是否構成犯
　　　罪之要件，應由法院加以認定，非憑行為人主觀認定或承
      認與否而確定。查被告於肇事後，偵查犯罪機關未發覺犯
      罪前立即報警，並向到場處理員警鄭景鴻坦承其肇事（即
      供承其所駕駛之車輛與對方發生碰撞），而不逃避接受裁
      判，自合於自首之要件，至其表示並無過失，不過為其防
      禦權、辯護權之行使，無礙於自首之成立，應依修正前刑
      法第62條自首之規定減輕其刑，並依法先加後減之。
（五）量刑理由之說明：
      審酌被告未注意車前狀況，致本件車禍發生，導致被害人
      乙○○呈植物人狀態，對其家庭造成莫大之身心壓力及負
      擔，在肇事責任上誠屬重大，並衡酌其於犯罪後，仍飾詞
      卸責，否認犯行，足見犯後態度非佳，復參以迄今並未與
      被害人達成民事和解，本應嚴罰重懲，故公訴人向本院求
      處有期徒刑1 年，固非無見，惟本院念及本案被告乃過失
      犯行，且被告未曾受有期徒刑以上刑之宣告，有臺灣高等
      法院被告前案紀錄表可參，素行尚稱良好，併參酌被告生
      活狀況、品行、智識程度、犯罪所生危害等一切情狀，認
      公訴人之求刑稍嫌過重，爰量處主文所示之刑，以資懲儆
      ，並符罪刑相當原則。
四、適用之法律依據：
（一）刑事訴訟法第299條第1項前段。
（二）道路交通管理處條例第86條第1 項。
（三）刑法第2 條第1 項前段、第284 條第1 項後段、（修正前
      ）第62條前段。
本案經檢察官陳佞如到庭執行職務。
中　　華　　民　　國　　96　　年　　4 　　月　　11　　日
                  刑事第二庭審判長  法　官  楊清益
                                    法  官  林靜雯
                                    法  官  顧正德
以上正本證明與原本無異。
如不服本判決，應於判決送達後10日內向本院提出上訴狀（應抄
附繕本）。告訴人或被害人如對於本判決不服者，應具備理由請
求檢察官上訴，其上訴期間之計算係以檢察官收受判決正本之日
期為準。
                                    書記官  廖鳳美
中　　華　　民　　國　　96　　年　　4 　　月　　17　　日
附表：
┌─────┬───────────┬───────────┬──────────┐
│比較法條  │舊法於本案適用之法律效│新法於本案適用之法律效│依「從舊從輕」原則比│
│          │果                    │果                    │較結果              │
├─────┼───────────┼───────────┼──────────┤
│刑法第284 │刑法第284 條第1 項後段│依修正後刑法施行法第1 │比較刑法第284 條第1 │
│條第1 項後│之過失致重傷害罪之罰金│條之1 之規定，95年7 月│項後段其罰金刑最高額│
│段        │刑部分（有期徒刑、拘役│1 日以後施行之刑法，過│部分，不論新舊法之數│
│          │部分並未修正），依行為│失致重傷害罪之罰金刑部│額均係相同，不生新法│
│          │時之罰金罰鍰提高標準條│分（有期徒刑、拘役部分│較有利於行為人。    │
│          │例第1 條前段之規定，應│並未修正）之貨幣單位為│                    │
│          │提高10倍，即5 仟銀元以│新臺幣，並提高為原規定│                    │
│          │下罰金，折合新臺幣為1 │數額之30倍，亦係為新臺│                    │
│          │萬5仟元以下罰金。     │幣1萬5仟元以下罰金。  │                    │
├─────┼───────────┼───────────┼──────────┤
│刑法第33條│依修正前之刑法第33條第│依修正後之刑法第33條第│比較修正前後之主刑罰│
│          │5 款規定為罰金刑最低額│5款之規定，罰金刑為新 │金刑之最低數額部分，│
│          │為銀元1 元，依罰金罰鍰│臺幣1 千元以上，以百元│以95年7 月1 日修正公│
│          │提高標準條例第1 條之規│計算。                │布施行前之規定，較有│
│          │定提高10倍，故罰金刑最│                      │利於被告。          │
│          │低額為銀元10元即新臺幣│                      │                    │
│          │30元以上。            │                      │                    │
├─────┼───────────┼───────────┼──────────┤
│刑法第62條│對於未發覺之罪自首而受│對於未發覺之罪自首而受│比較修正前後之自首規│
│前段      │裁判者，減輕其刑。    │裁判者，得減輕其刑。  │定，以95年7 月1 日修│
│          │                      │                      │正公布施行前之規定，│
│          │                      │                      │較有利於被告。      │
├─────┴───────────┴───────────┴──────────┤
│綜合比較結果：                                                                  │
│本案綜其全部罪刑，比較關於刑法第62條前段之自首、第284 條第1 項後段過失致重傷害之│
│罰金刑、罰金刑下限之折算標準結果，修正後刑法並無較修正前之刑法規定有利於被告，自│
│仍應依刑法第2 條第1 項前段之規定，自一體適用修正前（行為時）之刑法規定。        │
└────────────────────────────────────────┘
附錄本判決論罪科刑法條全文
中華民國刑法第284條
（過失傷害罪）
因過失傷害人者，處6 月以下有期徒刑、拘役或5 百元以下罰金
，致重傷者，處1 年以下有期徒刑、拘役或5 百元以下罰金。
從事業務之人，因業務上之過失傷害人者，處1 年以下有期徒刑
、拘役或1 千元以下罰金，致重傷者，處3 年以下有期徒刑、拘
役或2 千元以下罰金。
